【裁判字號】    92,上易,57
【裁判日期】    920227
【裁判案由】    侵占
【裁判全文】
臺灣高等法院高雄分院刑事判決                      九十二年度上易字第五七號
    上  訴  人  新高屏交通有限公司
    即  自訴人          設高雄.
    代  表  人  甲○○  男 民.
    被      告  乙○○  男 民.
右上訴人因被告侵占案件，不服臺灣高雄地方法院九十一年度自字第三七三號中華民
國九十一年十一月二十二日第一審判決，提起上訴，本院判決如左：
      主  文
上訴駁回。
    理  由
一、自訴意旨略以：被告乙○○係計程車司機，於民國（下同）八十九年八月一日向
    自訴人新高屏交通有限公司，靠行承租車牌號碼ＺＢ─０四一號計程車之營業車
    牌兩面，雙方並訂立高雄市計程車業契約書，詎被告乙○○自九十年十一月起至
    九十一年八月止，積欠汽車燃料費新台幣（下同）六千元、牌照稅一千九百十三
    元、管理費九千二百元、保險費八千零七十六元、違規罰鍰二千二百元等，共計
    二萬七千三百八十九元，且其計程車亦未定期接受驗車，自訴人遂分別於九十一
    年六月二十七日、同年七月二十五日以存證信函通知被告乙○○終止上開契約，
    要求其返還上述兩面車牌，惟被告乙○○對此置之不理，因認被告乙○○涉有刑
    法第三百三十五條第一項之侵占罪嫌云云。
二、本件自訴人認被告乙○○涉有上述侵占罪嫌，無非係以被告所簽立之高雄市計程
    車業契約書及存證信函影本各一紙，為其主要論據；經訊據被告乙○○固不諱言
    積欠自訴人上開費用，惟矢口否認有何侵占車牌之犯行，辯稱：我在九十一年七
    月二十五日收到自訴人之存證信函後，曾於同年九月份欲返還車牌予自訴人，因
    有積欠自訴人燃料費、牌照稅等費用尚未清償，自訴人拒收車牌，並無侵占該車
    牌之犯意等語。
三、按犯罪事實應依證據認定之，無證據不得推定其犯罪事實；又不能證明被告犯罪
    者，應諭知無罪之判決，刑事訴訟法第一百五十四條、第三百零一條第一項分別
    定有明文；次按刑法上之侵占罪，須持有人變易原來之持有意思而為不法所有之
    意思始能成立，如僅將持有物延不交還或有其他原因致一時未能交還，既缺乏主
    觀要件，即難遽以該罪相繩，最高法院六十八年台上字第三一四六號亦著有判例
    。經查：被告並不否認曾向自訴人租用上述車牌之事實，並有自訴人所提之高雄
    市計程車業契約書一紙附卷可稽，惟被告於九十一年七月份收受存證信函知悉自
    訴人中止契約後，即於同年九月份欲將車牌返還卻遭自訴人拒收等情，業據自訴
    代理人甲○○於原審指稱：因被告沒有繳清欠款，所以我無法收受車牌等語（見
    原審卷第三十七頁）明確，則被告既有返還車牌之舉，雖時間稍有拖延，能否認
    其涉有侵占犯行，仍須視其主觀意思而定；而被告對遲延返回車牌之原因供稱：
    因尚未籌足應給付與自訴人之費用等語（見原審卷第二十九頁），且卷附自訴人
    寄發與被告之存證信函，其上確載明要求被告於收受存證信函後七日內繳清積欠
    款項等語，則被告辯稱未籌得足夠金錢還款之詞，尚非無據，再被告於自訴人終
    止契約，其仍持有車牌之該段期間內，並未駕駛計程車出外營業等情，業據被告
    於原審審理中供述甚明（見原審卷第三十頁），復參諸自訴人亦指稱被告未遵期
    於九十一年四月二十二日將靠行計程車送往接受定期檢驗，則被告為免因未定期
    檢驗車輛，而遭受科處罰鍰或吊扣牌照等行政處分，理亦不至於仍駕車出外營業
    ，被告上開所供應可採信，既難認被告於持有牌照期間有何加以利用之情，則其
    主觀上是否有變易原持有而為不法所有之意，亦非無疑，從而被告既欠缺主觀不
    法意圖，即難以侵占罪嫌加以相繩，本件應純屬民事糾葛，被告所為，核與侵占
    罪之構成要件不合，此外，復查無其他積極證據足資證明被告有何侵占犯行，要
    屬不能證明被告犯罪。
四、原審因而為被告乙○○無罪之諭知，經核尚無不合，自訴人上訴意旨，仍以被告
    應負侵占罪責，指摘原判決不當，並無理由，應予駁回。
據上論結，應依刑事訴訟法第三百六十八條，判決如主文。
中    華    民    國      九十二      年      二      月     二十七   日
                              臺灣高等法院高雄分院刑事第七庭
                                  審判長法官  李春昌
                                        法官  莊飛宗
                                        法官  黃憲文
右正本證明與原本無異。
不得上訴。
                                  法院書記官  黃英彥
中    華    民    國      九十二      年      二      月    二十七    日


司法院資訊處製作；財團法人民間司法改革基金會備份。
